臺灣桃園地方法院刑事判決　　　　　　　　　　　　九十一年度易字第一九一號
　　公　訴　人　臺灣桃園地方法院檢察署檢察官
　　被　　　告　乙○○　女　三.
右列被告因竊盜案件，經檢察官提起公訴（九十年度偵字第一九六六號），本院判
決如左：
    主      文
乙○○無罪。
    理      由
一、按犯罪事實應依證據認定之，無證據不得推定其犯罪事實。又不能證明被告犯罪
    者，應諭知無罪之判決，刑事訴訟法第一百五十四條、第三百零一條第一項分別
    定有明文。又認定不利於被告之事實，須依積極證據，苟積極證據不足為不利於
    被告事實之認定時，即應為有利於被告之認定，更不必有何有利之證據（最高法
    院三十年上字第八一六號判例參照）。另認定犯罪事實所憑之證據，雖不以直接
    證據為限，間接證據亦包括在內，然而無論直接或間接證據，其為訴訟上之證明
    ，須於通常一般之人均不致有所懷疑，而得確信其為真實之程度者，始得據為有
    罪之認定，倘其證明尚未達到此一程度，而有合理之懷疑存在，無從使事實審法
    院得有罪之確信時，即應由法院諭知被告無罪之判決（最高法院七十六年台上字
    第四九八六號判例意旨參照）。又告訴人之告訴，係以使被告受刑事訴追為目的
    ，是其陳述是否與事實相符，仍應調查其他證據以資審認（最高法院五十二年台
    上字第一三００號判例參照）。
二、公訴意旨略以：被告乙○○係丙○○之妻，甲○○之弟媳，渠等原同住於桃園縣
    楊梅鎮上湖里四鄰上四湖三十二號。乙○○前於該住處內與甲○○因傷害案涉訟
    ，其為蒐證，乃邀請其舅媽劉榮妹、弟陳勇諭（二人所涉竊盜犯行另為不起訴處
    分）一同至其住處拍攝現場照片。於民國九十年九月十日廿一時卅分許，三人一
    至目的地，未經在場之丙○○同意，乙○○隨即帶領劉榮妹上至三樓拍照（劉榮
    妹所涉侵入住居犯行未據告訴），陳勇諭則在樓下等候。乙○○於拍得照片後下
    經二樓時，竟臨時興起為自己不法所有之意圖，轉入位於二樓之甲○○房內，徒
    手竊取甲○○所有置於床頭櫃內之金飾（重約二兩），得手後偕劉榮妹、陳勇諭
    一同離去。未久丙○○上樓查看，始悉上情，因認被告犯有刑法第三百二十條之
    竊盜罪云云。
三、訊之被告堅決否認有何起訴書所指之犯行：
  (一)於警訊中辯稱：
    1.「（問：據丙○○指稱妳於九十年九月十日下午二十一時三十分侵入桃園縣楊
      梅鎮上湖里四鄰上四湖三十二號竊取其哥哥甲○○所有金飾，妳有無竊取？）
      沒有竊取，請刑事組前往採取指紋，以證明我清白。」（見偵卷第三頁背面）
      。
    2.「（問：妳有無至丙○○家中樓上？據丙○○稱：你們三人有至二樓翻箱倒櫃
      ，妳作何解釋？）我有前往該樓上，但我與劉榮妹則是直上三樓，沒有在二樓
      停留，所以更不可能去翻箱倒櫃。」（見偵卷第四頁正面）。
    3.「（問：妳為何會至丙○○家中？）因我於九十年九月十二日因傷害案須開庭
    ，並需要佐證，所以才會到該處三樓拍照。」（見偵卷第四頁正面）。
  (二)於偵查中辯稱：「（問：偷黃金？）沒有」、「（問：何故至丙○○家？）我九
    月十二日要出庭，我先去隔壁找姑婆去做證，我去三樓拍照後就走了」（見偵卷
    第廿八頁正、背面）等語。
  (三)於本院審理中辯稱：「
    我是先去隔壁請姑婆一起去作證（傷害案），因為手心手背都是肉，所以姑婆不
    願意，我才會去三樓照相，當時劉榮妹有跟我一起上樓、下樓，劉榮妹上樓前還
    問丙○○可不可以上樓，我照完相後，就下樓了，我走的時候也沒有發生任何事
    ，但是甲○○去我娘家，叫我十分鐘內出現，否則報警，我當時都不知道發生何
    事。」（見本院九十一年十二月十七日審判筆錄）等語。
四、經查，本件公訴人認被告涉有上開犯罪，無非係以前開事實，業據告訴人甲○○
    指訴歷歷，並經證人丙○○證述屬實，且有現場照片三張附卷可稽。又告訴人及
    證人丙○○二人經法務部調查局以控制問題法、混合問題法測謊鑑驗結果，渠等
    於陳述「渠住處金飾有遺失」等語時，均無情緒波動反應，研判未說謊；反之被
    告於陳述「當天渠沒有進入二樓房間內」、「渠沒有將系爭金飾拿走」等語時，
    均呈情緒波動反應，研判有說謊，有法務部調查局測謊報告書一紙在卷可佐，為
    其論據。
五、按公訴人前開認定固非無見，然查：
  (一)被告具狀辯稱：本件案發地點即桃園縣楊梅鎮上湖里四鄰上四湖三二號房屋本為
    被告乙○○之住處，而告訴人甲○○早於八十六年十月二十九日即與其妻林桂紅
    、子女陳文棋、陳怡佳、陳萱等人一同搬出，前往新竹縣湖口鄉愛勢村十二鄰和
    平巷十七號居住，惟因前開桃園縣楊梅鎮上湖里四鄰上四湖三二號房屋係登記在
    其名下，因此，告訴人甲○○方未將其戶籍遷離，告訴人甲○○在搬離前開處所
    後，大約有一年都沒有回來，之後，甲○○因在該處頂樓搭建鴿舍飼養賽鴿，故
    在賽鴿季時，甲○○每天早晚會回來餵養鴿子，平時則交由被告之配偶丙○○負
    責照顧，但甲○○都是餵完鴿子就離開，並沒有在該處過夜等語，且提出戶籍謄
    本二件供佐。且上址僅為被告及證人丙○○夫妻共同之住處，且告訴人甲○○並
    不住於該處，且其所留房間從未上鎖，並證人丙○○亦不知其內放有金飾等情，
    亦經證人丙○○於本院審判期日中證述在卷。且觀之卷附照片，其散落者均屬雜
    物，並無日常生活用品，是足徵被告及證人丙○○所言屬實。則告訴人甲○○既
    不住於該址，豈有可能會將貴重金飾置於該處二樓其未加鎖且久未居住之房間床
    頭櫃內？告訴人之指訴容有悖於社會一般常情。
  (二)又告訴人甲○○是否確將重約二兩之金飾置於前開床頭櫃內，並無任何確實積極
    之證據足資憑認，告訴人甲○○於案發時並不在場，業據其迭於警訊及偵審中陳
    述甚明。且證人丙○○亦於警偵訊及本院審理中均供證未親見被告行竊，則自不
    得僅憑告訴人或證人丙○○之片面指訴，即認本件確係被告行竊。復依證人丙○○所證被告上樓僅十分鐘，並另證稱其二哥房間亦遭翻箱倒櫃，惟因未失竊物品
    故未照相等語，然被告確有拍得該址三樓木門之相片存卷可按，再觀現場照片顯
    示房間確遭相當程度之翻動，則於此區區十分鐘之時間內，被告衡無如此迅速於
    拍照後又連翻二間房間，並於甚至證人丙○○亦不知之床頭櫃內取得前開金飾之
    理，至為明顯，是足認證人之證言未符事理。況證人即案發當日與被告同赴現場
    之陳勇諭、劉榮妹於偵查中均證稱當日被告確係返回上址三樓拍照，並無竊取財
    物之意圖或犯行，是則本件乃乏積極證據可證被告確有公訴人所指之竊盜犯行。
  (三)此外，本件復因現場已遭破壞而無法採取指紋，此經證人即管區處理警員賴光輝
    及分局刑事鑑識組警員吳世傑於偵查中證述明確，雖告訴人與證人丙○○均予以
    否認，但無論如何，此亦不足據為被告不利之認定。再者本件告訴人甲○○前因
    傷害被告乙○○案件，經被告乙○○提出告訴，於九十一年七月二十四日經本院
    以九十年度易字第二七八六號判決判處拘役三十日，嗣經檢察官上訴，於九十一
    年十月三十日，經台灣高等法院以九十一年上易字第號駁回上訴而告確定，業據
  本院依職權調取該案卷宗核閱無訛。另證人丙○○與告訴人甲○○為親兄弟，有
    戶籍謄本乙件在卷可憑，且其另告訴被告傷害，經台灣桃園地方法院檢察署檢察
    官於九十一年五月二十八日，以九十一年偵續字第二二號提起公訴，經本院於九
    十一年六月二十七日以九十一年易字第一一六五號受理在案，尚未審結，亦有台
    灣高等法院被告全國前案紀錄表乙件在卷可稽，並經本院依職權調取該案卷宗核
    閱無訛。是則告訴人與證人間均與被告關涉有刑事訴訟，是渠等之指證，自難免
    於偏頗。且渠二人亦一再陳述並未親見被告竊取本件金飾，故渠等之指述或證言
    ，尚無從證明被告乙○○有何竊盜之犯行。公訴人僅憑告訴人事實之指述及證人
    丙○○之證詞與現場照片三張，即遽為被告不利之認定，率論被告有竊盜犯行，
    放屬乏據。
  (四)至於被告就是否竊取金飾之事實，雖經測謊鑑定，其結果為：被告於陳述「當天
    渠沒有進入二樓房間內」、「渠沒有將系爭金飾拿走」等語時，均呈情緒波動反
    應，研判有說謊，有法務部調查局鑑定通知書乙份附卷可稽。然查：
    1.被告接受測謊器測謊，其測謊結果對於受測謊者之供述之信用性之有無，或可
      作為判斷資料，但尚不得以測謊結果直接作為刑事裁判之證據，亦即被告之測
      謊反應不能視為被告犯罪之證據。（最高法院九十年台上字第四七二六號判決
      參照）
    2.又測謊人員研判受測者是否呈說謊反應，係依據測謊機紀錄受測者，對問題關
      心程度所呈現之呼吸、血壓脈搏及皮膚電阻等生理反應來分析研判，則以受測
      者即被告對其切身清白與否之關注，刑事案件更涉及是否須負擔刑責，其心理
      上之負擔實不免影響及呼吸、血壓等反應。故測謊鑑驗之結果既會受到受測人
      之生理、心理因素而受影響，且人的行為、思想又無法量化，則測謊自不能如
      物理、化學試驗般獲得絕對之正確性，測謊之結果應係有其他可資信賴之積極
      或消極證據存在之情形下，作為補強證據證明力參考之用，而非可作為判斷事
      實之唯一及絕對之憑證。是被告之測謊測試未獲通過，至多僅能作為其所述非
      實之參考，不能據以推測被告犯罪事實之存在，而僅憑該測試結果即予遽入人
      罪（最高法院九十年度臺上字第二一○四號判決、八十二年度臺上字第三五號
      判決，臺灣高等法院八十七年度上易字第四二六六號判決參照）。
    3.從而，被告於法務部調查局之測謊鑑定雖有「情緒波動之反應」及「研判有說
      謊」之情形，僅能說明被告未完全說實話，尚不能據此為認定被告犯罪之積極
      、直接證據。
    4.況積極證據不足證明犯罪時，被告之抗辯或反證縱屬虛偽，仍不能以此資為積
      極證據應予採信之理由（最高法院三十年上字第四八二號判例）。是被告否認
      犯罪所持之辯解，縱屬不能成立，仍非有積極證據足以證明其犯罪行為，不能
      遽為有罪之認定（最高法院三十年上字第四八二號判例參照）。
    5.本件經調查結果，本件確實缺乏積極之證據可證被告確有公訴人所指之竊盜犯
      行，則上開測謊鑑定結果，僅能說明被告否認犯罪之言詞反應係屬說謊，但不
      能因而認為被告否認犯罪之辯解，因施測之結果而不可採信，即遽以採為其有
      上開犯行之反證。公訴人舉測謊結果為證據，認被告所辯不可採，並憑以證明
      被告確有竊盜之犯行，自屬違背證據法則。
  (五)茲本案調查之途徑已窮，上開跡證在訴訟上之證明，尚存有合理之懷疑，而未達
    於確信為真實之程度，自不能以推測或擬制之方法，以為裁判之基礎。
六、此外又查無其他積極證據，足認被告確有竊盜之情事，被告犯罪尚屬不能證明，
    依法應諭知無罪之判決。
據上論斷，應依刑事訴訟法第三百零一條第一項、，判決如主文。
本案經檢察官羅秀蓮到庭執行職務。
中　　　華　　　民　　　國　　九十一　　年　　 十二 　　月　　三十一　　日
                                臺灣桃園地方法院刑事第五庭
                                  法　    官    江  德  民
右正本證明與原本無異。
如不服本判決，應於判決送達後十日內，向本院提出上訴狀。
                                  法院書記官    常  毓  生
中　　　華　　　民　　　國　　九十一　　年　　 十二 　　月　　三十一　　日
